【裁判字號】    90,易,843
【裁判日期】    901225
【裁判案由】    妨害自由
【裁判全文】
臺灣嘉義地方法院刑事判決                            九十年度易字第八四三號
    公  訴  人  臺灣嘉義地方法院檢察署檢察官
    被      告  乙○○
右列被告因妨害自由案件，經檢察官提起公訴（九十年度偵字第四九八九號），本院
判決如左︰
    主  文
乙○○傷害人之身體，處拘役伍拾日，如易科罰金，以佰元折算壹日。
被訴恐嚇危害安全部分無罪。
    事  實
一、乙○○於民國九十年七月十九日中午十二時十五分許，在嘉義縣太保市○○路○
    段二二三號前，因前來其經營之牛肉麵店消費之客人所駕貨車，遭鄰居甲○驅趕
    ，遂與甲○發生爭執，乙○○竟基於傷害人身體之犯意，徒手毆打甲○之臉部，
    致甲○因此而受有左臉頰及上唇紅腫之傷害。
二、案經甲○訴由嘉義縣警察局水上分局報請臺灣嘉義地方法院檢察署檢察官偵查起
    訴。
    理  由
一、訊據被告乙○○矢口否認有何傷害犯行，辯稱：伊為抵擋告訴人甲○持高爾夫球
    桿要打伊，始用手撥到告訴人之臉部云云。經查，右揭事實，業據告訴人於警訊
    、偵查中及本院審理時指訴綦詳，並經證人即告訴人之妻葉徐敏於警訊及本院審
    理時證述明確，復有診斷證明書一紙在卷可稽；而該診斷證明書為案外人許自舜
    醫師所開具，衡諸該醫師與被告、告訴人間並無特殊情仇，自無甘冒刑責而偽開
    傷單之理，是堪認上開診斷證明書之實在。次查，告訴人於警訊、偵查中及本院
    審理時，雖就被告究係以「右手」毆打或是以「左手」毆打乙節前後供述未盡一
    致，然其所供基本事實相同，且衡情告訴人年約七十四歲（十六年十二月十二日
    生），是其無法確切認得其係遭被告以何手毆打，與常情無違，且隨時間經過日
    久而記憶日漸模糊亦理所當然（本院訊問時距告訴人於警訊、偵查中之訊問約相
    隔三、四個月之久），尚無從因其有關係遭被告以右手或左手毆打乙情有誤，即
    遽認其供詞不可採，而為被告有利事實之認定。況被告於警局中供稱：「：：：
    我用右手毆打甲○左臉部：：：」等語（見警卷第一頁背面），又參以被告若果
    真僅以手撥到告訴人之臉部，豈會造成如診斷證明書上所載傷勢之理？益證被告
    確有毆打告訴人無疑；復參諸告訴人與被告間具鄰居之情誼，苟其未遭被告如此
    毆擊，應不至迭次於警訊、偵查中及本院審理時均為相同之指述而誣陷被告之理
    ；再參諸該張診斷證明書檢驗日期為九十年七月十九日即案發當日，足證上開診
    斷證明書上所載告訴人之傷勢當為本件衝突中被告所造成無疑；是被告所辯，核
    屬避重就輕圖卸之詞，不足採信，本件事證明確，被告犯行堪以認定。
二、核被告乙○○所為，係犯刑法第二百七十七條第一項之傷害罪。爰審酌被告犯罪
    之動機、目的、手段、告訴人所受之傷害、迄今仍未與告訴人達成民事和解及犯
    罪後到庭仍飾詞否認犯行等一切情狀，量處如主文所示之刑，並諭知易科罰金之
    折算標準。
三、公訴意旨另以：被告乙○○於上揭時、地毆打甲○後，竟取出菜刀作勢揮砍，並
    向甲○恫稱要殺死你等語，致甲○心生畏懼，生危害於安全，因認被告乙○○另
    涉刑法第三百零五條之恐嚇危害安全罪。訊據被告乙○○堅決否認有何恐嚇犯行
    。經查：
（一）按犯罪事實應依證據認定之，無證據不得推定其犯罪事實，刑事訴訟法第一百
      五十四條定有明文。又事實之認定應憑證據，如未能發現相當證據或證據不足
      以證明，自不能以推測或擬制之方法，以為裁判基礎；而認定犯罪事實所憑之
      證據，雖不以直接證據為限，間接證據亦包括在內，然無論直接或間接證據，
      其為訴訟上之證明，須於通常一般之人均不致於有所懷疑，而得確信其為真實
      之程度者，始得據之為有罪之認定，倘其證明尚未達到此一程度，而有合理性
      懷疑之存在時，即無從為有罪之認定；再告訴人之告訴，本以使被告受刑事訴
      追為目的，故其陳述是否與事實相符，自應調查其他證據，以資審認，苟其所
      為攻擊之詞，尚有瑕疵，則在此瑕疵未予究明以前，即不能遽採為斷罪之基礎
      ，最高法院分別著有四十年台上字第八一六號判例、七十六年台上字第四九八
      六號判例、六十九年台上字第一五三一號判例可資參照。
（二）告訴人甲○雖於警訊中指稱：「乙○○持菜刀朝向我時，當場向我說要把我殺
      死：：：」等語（見警卷第五頁背面），又於偵查中供述：「：：：他（指被
      告）又從身上拿起一支刀子，舉高作勢要刺我：：：」等語（見偵查卷第八頁
      背面）；惟與證人即告訴人之妻葉徐敏於本院審理時所證：「（問：妳先生被
      他打完之後發生什麼事？）我先生拿一支小孩在玩的高爾夫球棒出來，被告從
      口袋裡面拿出一支報紙包著的刀子出來，他們兩人就開始互罵」、「（問：被
      告那天拿刀出來有無恐嚇妳先生？）沒有，只有互罵，被告也有罵我」、「（
      問：那天被告有無拿刀說要殺死妳先生？）我沒有注意聽，不知道他有無說」
      等語（見本院九十年十二月十二日審判筆錄）不相一致，衡之證人葉徐敏於本
      件案發時均在現場乙情，除據告訴人自陳外，亦經證人葉徐敏證稱明確，則豈
      有於夫遭被告恐嚇時，卻毫無所悉，又其係告訴人之妻，亦無迴護被告之必要
      ，是堪認其上開證供為真實；又參以證人即被告之妻黃素真於本院審理時證述
      ：「（問：妳先生有無恐嚇告訴人？）沒有，他們兩人在互罵三字經，但沒有
      打起來」、「（問：你有無聽到妳先生說要給告訴人死？）沒有，：：：」等
      語（見本院九十年十二月十二日審判筆錄），與上開證人葉徐敏於本院審理時
      所為未見被告恐嚇告訴人之證詞大致相符，是被告、告訴人於本件案發時係以
      「三字經」相罵乙情，應堪認定，則告訴人在該等情況下，是否因而心生畏懼
      ，亦有所疑義，自難僅以告訴人之上開片面指述即遽認被告有恐嚇之犯行。況
      告訴人於本件案發時即九十年七月十九日於警訊中並未就其遭被告恐嚇「要殺
      死你」乙情向警提出告訴，卻遲至案發後三日即九十年七月二十二日始提出恐
      嚇之告訴，顯與常情有違，則告訴人在前揭時、地遭被告毆打後，復於三日後
      為維護其利益，進而為誇大渲染之詞，衡情亦非事理之所無，是其所為之指訴
      ，難謂無偏頗之虞。本件既無其他證據足以佐證告訴人之指訴，尚難僅憑告訴
      人片面所為不利於被告之指訴，即遽認被告有何恐嚇犯行。此外，本院復查無
      其他積極證據足資認定被告有何恐嚇告訴人之犯行，被告之犯罪既尚不能證明
      ，爰依前揭判例意旨，諭知被告無罪之判決。
據上論斷，應依刑事訴訟法第二百九十九條第一項前段、第三百零一條第一項，刑法
第二百七十七條第一項，第四十一條第一項前段，罰金罰鍰提高標準條例第一條前段
、第二條，判決如主文。
本案經檢察官曹合一到庭執行職務。
中      華      民      國    九十      年     十二     月    二十五    日
                                臺灣嘉義地方法院刑事第二庭
                                        法  官  黃  仁  勇
右正本證明與原本無異。
如不服本判決，應於判決送達後十日內向本院提出上訴狀( 應附繕本 )。
中      華      民      國    九十      年     十二     月    二十六    日
                                        書記官  呂  權  芳
附錄本判決論罪科刑法條：
刑法第二百七十七條第一項：
傷害人之身體或健康者，處三年以下有期徒刑，拘役或一千元以下罰金。


司法院資訊處製作；財團法人民間司法改革基金會備份。
